臺灣高等法院臺中分院刑事判決　　　　93年度上訴字第2025號
上　訴　人
即　被　告　乙○○　男　24歲.
　　　　　　　　　　身分證統一.
　　　　　　　　　　住苗栗縣苗.
選任辯護人　江錫麒律師
上列上訴人因強盜等案件，不服臺灣苗栗地方法院91年度訴字第
355號中華民國93年8月19日第一審判決（起訴案號：臺灣苗栗地
方法院檢察署91年度偵字第203號），提起上訴，本院判決如下
：
    主  文
上訴駁回。
    事  實
一、乙○○於民國九十年十月三日二十三時十分許，在位於苗栗
    縣苗栗市○○○○○路局第二工務段」所有之停車場內，見
    甲○○獨自騎乘車號ＳＦＤ─五五八號輕機車前往該停車場
    ，竟意圖為自己不法之所有，並基於強盜故意，趁甲○○甫
    停妥機車並脫下安全帽之際，站立於甲○○後方持並非兇器
    之不明物體（未扣案）毆打甲○○的頭部，致使甲○○受有
    頭部外傷合併腦震盪、左耳、左顏面裂傷、後頸部挫傷之傷
    害而不能抗拒，並旋即翻動甲○○騎駛之前述機車置物箱搜
    尋財物，甲○○見機大聲呼救，乙○○承前揭強盜故意，轉
    過頭對甲○○恫稱：「妳不要叫，我身上有刀子」等語，而
    施以脅迫至使甲○○不能抗拒，任乙○○於置物箱內繼續搜
    尋財物，惟因置物箱內恰巧並無財物，乙○○因而未能取得
    任何財物而未遂，此時甲○○即往停車場內之車庫方向逃跑
    ，並大聲尖叫，適有大千綜合醫院（下稱大千醫院）醫師黃
    二榮聽見甲○○的尖叫聲，前來解救甲○○，而與乙○○對
    峙十幾秒鐘，乙○○見狀已無法得逞，才轉身逃逸。嗣乙○
    ○於九十年十月九日因車禍糾紛遭人毆傷而前往大千醫院醫
    治，為在該院擔任護士之甲○○發覺而報警查獲上情。
二、本案件經苗栗縣警察局苗栗分局報請臺灣苗栗地方法院檢察
    署檢察官偵查起訴。
    理  由
一、訊據上訴人即被告乙○○矢口否認有上揭犯行，並辯稱案發
    當時其有不在場證明，證人林文忠相貌與伊相似，故告訴人
    可能指認錯誤云云。
二、經查：
  (一)上揭事實業據證人即被害人甲○○於警詢、偵查及原審審理
    中指證明確（見偵查卷第八、九頁、第五二至五四頁、原審
    卷(一)五六至六二頁、原審卷(二)第一五九至一六四頁），且證
    人甲○○於原審法院針對證人林文忠、被告二人進行指認時
    ，雖然被告體型已有變化，但從二人臉部五官、音頻，再次
    確認被告確實為強盜的歹徒無訛；又目擊證人黃二榮於警詢
    、原審審理時證述明確（見偵查卷第十、十一頁、原審卷(一)
    第一三０至一三四頁），且其亦指認被告即係強盜歹徒無訛
    ，而其證述有關前揭強盜情節核與證人甲○○證述情節相符
    ，故上開證詞應非子虛。
  (二)本院審之：(1)證人甲○○警訊中指認歹徒的特徵為「理平頭
    、膚黑、略胖、約一六五公分左右」（偵查卷第九頁）、於
    原審證稱伊身高一百六十公分，歹徒比伊略高一點點不會差
    很多等語（見原審卷(二)第一六五、一六七頁），本院核之被
    告身高約一六七點五公分，證人林文忠約比被告高十公分等
    情，業經原審法官當庭勘驗明確（見原審卷(二)第八四頁），
    並有被告為警傳訊到案之初之照片及被告與證人林文忠之身
    高比對照片（偵查卷第十五頁、原審卷(二)第九九頁）在卷可
    資佐參，再參酌證人甲○○證稱其逃跑時，歹徒有追趕伊繞
    著一台汽車追逐，伊有清楚看到他的臉，且正視約有一分鐘
    等情（見偵查卷第五三頁及其背面、原審卷(一)第五三頁）；
    (2)證人黃二榮於警訊中證稱：「歹徒的特徵為矮壯、留平頭
    、皮膚黑黑的，約一六０幾公分」等語（偵查卷第十頁背面
    ）、「（歹徒）與我剛開始背對，很快就正對----我要解救
    古小姐（指甲○○）的危險，歹徒就開始接近我，就直接面
    對我，距離五十公分----中間我有制止他，與他對峙十幾秒
    鐘----因我們（指自己為外科醫生）常看人的外觀，所以有
    特別的感覺（就指認一事而言）----非常確認歹徒就是當庭
    在場的被告，因體型、五官臉型、外觀都有合」（原審卷(一)
    第一三一頁、第一三二頁），認證人二人均有與歹徒直接接
    觸，且有正視歹徒臉孔，對於歹徒體型之描述亦互核相符，
    故認渠二人指認應屬真實而堪採信。
  (三)九十年十月三日二十三時案發時，苗栗以北地區並無降雨，
    當時臺中氣象站之天候狀況為晴天，能見度有十公里；新竹
    氣象站之天氣狀況為多雲，能見度亦為十公里；月亮外觀仍
    接近滿月，亦無下雨等情，業經交通部中央氣象局九十一年
    十一月五日中象參字第九一０五六一六號函覆原審在卷（原
    審卷(一)第三九至四三頁），足見當時天候不錯，能見度亦佳
    ，亦無下雨而影響辨認的情形。另案發現場有路燈足可看清
    歹徒面孔，而案發當日上開路燈並無故障維修紀錄等情，亦
    經原審於九十一年十二月二十六日晚間八時前往現場勘驗明
    確，並製有勘驗筆錄及現場圖在卷足憑（原審卷(一)第一三○
    至一三五頁），並有苗栗縣苗栗市公所九十一年十一月十三
    日函覆原審之公文一份在卷足參（見原審卷(一)第四八頁），
    更足佐證案發當時客觀環境條件，並無致證人甲○○、黃二
    榮誤為指認之虞。
  (四)被告雖辯稱：(1)案發當時有不在場證明，(2)證人林文忠與伊
    相貌相似，證人甲○○、黃二榮可能會誤為指認云云。惟查
    ：
  (1)證人徐少華雖證稱案發當晚只和被告一起到八、九點等語（
    見原審卷(一)第七○頁），然本件案發時間為晚上十一時十分
    許，兩者相隔有二、三小時，故證人徐少華上開證詞縱屬真
    實，亦無法成為被告不在場之證明，而為有利被告之認定。
    另證人林文鍇雖證述被告當天與徐少華到夜市找伊買ＣＤ，
    後來徐少華先走，被告留下，當晚還有一個朋友騎徐少華的
    機車走了，徐少華如何走的，伊沒有印象，當晚渠等都有喝
    酒，被告如何離開，伊也沒有印象，哪一個朋友騎走徐少華
    機車也沒印象，後來被告有與伊吃宵夜約十一點後離開云云
    （見同卷第七四、七六頁）然：證人徐少華證稱：當晚與
    被告逛夜市並向證人林文鍇購買ＣＤ，之後被告騎伊的機車
    載伊去找伊弟弟，被告就騎機車走了，當晚被告打電話給伊
    說機車停在老爺卡拉ＯＫ店門口，鑰匙交給店家，伊即自行
    去取車，被告當晚打電話的時間應該很晚，伊不知道幾點，
    老爺卡拉ＯＫ店在縣政府旁邊等語（見同卷第七一、七二頁
    ）；被告則供稱：當晚伊與徐少華至夜市找林文鍇買ＣＤ
    ，半小時後，徐少華說要去喝酒，伊就載徐少華去聞人居旁
    苗栗縣政府那邊，將徐少華放下，伊又騎機車返回林文鍇攤
    位，等林文鍇收攤，直到十一點半，伊接到電話表姊出事，
    伊就找蔡俊嘉去處理，伊向徐少華借車，將車停在公司或老
    爺，將鑰匙交給櫃檯人員，蔡俊嘉向少爺借車載我去公館，
    約當晚十二點多，林文鍇當天沒有喝酒云云（見同卷第八○
    、八四、八五頁），本院細核證人林文鍇與徐少華、被告三
    人之證詞、供詞，被告林文鍇證稱當晚有喝酒，被告竟稱沒
    有，且證人林文鍇證稱證人徐少華單獨先離開，被告並未離
    開一節，與證人徐少華、被告前揭所證、所供均不符，且其
    就當晚證人徐少華如何離去？證稱沒有印象，又證稱有另一
    朋友騎走徐少華機車，然又證稱騎走之人伊沒有印象云云，
    顯係刻意掩飾被告當晚有騎機車載徐少華離開之事實，顯見
    證人林文鍇之證詞閃爍不足採信，其所證被告自始沒有離開
    直至收攤云云，顯屬虛偽不足採信。從而被告所辯上開不在
    場證明，本院均無法採信，自無法為有利被告之認定。
  (2)證人林文忠涉嫌於九十一年五月二十七日前往苗栗市大坪頂
    郵局持變造之人謝易東的名義偽造文書開戶一案，因被告與
　  證人林文忠兩人之外觀相似，致警方一度懷疑被告即為上開
    犯罪行為人，但經被告到場後，一比對、眼神、臉不太像，
    且被告提出當兵之不在場證明，即已排除被告涉案暫時簽結
    該案等情，亦經證人即警員邱鎮章於原審到庭證述明確（原
    審卷(一)第六三頁）。而原審調取上開郵局冒名開戶資料，送
    請查證比對指紋後，比對出上開資料上之指紋並非被告所有
    ，而為證人林文忠所有，此有內政部警政署刑事警察局九十
    二年四月二十四日刑紋字第０９２００６５８４５號鑑驗書
    在卷足憑（原審卷(二)第一六九頁），嗣證人林文忠經檢察官
    另案簽分通緝到案後，於原審作證時，也坦白承認因向地下
    錢莊借錢，由地下錢莊之人帶同前往上開郵局冒名開戶案等
    情（原審卷(二)第八六至九四頁），從而被告並非該案之犯罪
    行為人雖可認定，然無法反面推認被告亦非本案之歹徒。本
    院認：證人林文忠與被告前揭身高比對，認證人林文忠之
    身高遠高於被告，顯非證人甲○○、黃二榮所指認之歹徒。
    證人林文忠於原審到庭亦堅決否認有涉犯本案，並證稱伊
    曾在后里入伍服役，後來調到苗栗幾個月，部隊即移防到南
    部訓練，於退伍前一個月，才又調回后里，並於后里退役等
    情（見原審卷(二)第一七四頁），而證人林文忠係於八十九年
    二月二十一日入伍，於九十年十二月二十一日退伍等情，亦
    有其兵籍表影本一份在卷足稽（見原審卷(二)第一三五、一三
    六頁），且經本院向證人林文忠當時服役單位查詢結果，案
    發當時證人林文忠所屬部隊駐防地點為台南縣白河鎮；再參
    酌證人林文忠於苗栗縣大千醫院之病歷資料，證人林文忠先
    後曾於八十九年九月十五日、同年十月三日、九十年三月二
    十日、三月二十三日、三月二十八日至該院就醫，此後直至
    九十年十二月四日始有就醫紀錄，於九十年四月至十一月均
    無至該院之就醫紀錄，顯見被告當時確實在南部服役無訛。
    本院認證人林文忠住所在台中市，若非軍隊曾駐防苗栗，當
    無在苗栗出入之可能，再審酌證人林文忠案發當時服役部隊
    駐防地點在南部，以其與苗栗並無地緣關係之情形下，當無
    至苗栗犯下本案之可能，且證人身高、五官特徵亦經證人甲
    ○○指認與歹徒不符，從而應可排除證人林文忠涉犯本案之
    可能，證人甲○○、黃二榮亦無指認錯誤之虞，亦堪認定。
  (3)證人即郵局承辦開戶之人員徐銀珍於原審到庭雖曾誤認被告
    即為冒名開戶之歹徒，惟其嗣經原審傳喚到庭指認證人林文
    忠、被告二人，證人徐銀珍指認係證人林文忠開戶，但又無
    法確定先行在原審所指認者為何人，然於經驗法則上，證人
    徐銀珍指認之正確性無法用以判斷本案證人甲○○、黃二榮
    指認之正確性，故證人徐銀珍上開指認情形，並不足為被告
    有利之認定。
  (4)被告於偵查中，經內政部警政署刑事警察局以ＤＯＤＰＩ區
    域比對法、沉默回答法、激勵測試法測謊鑑驗結果顯示：被
    告對於(1)有無攻擊證人甲○○、(2)有無於九十年十月三日晚
    上攻擊證人甲○○以及(3)有無翻動甲○○的置物箱等三個問
    題，所為之否認陳述，呈現不實反應，更足徵被告前揭辯詞
    顯屬虛偽而不足採信。被告辯護人雖辯稱上開測謊結果無證
    據能力，惟上開測謊程序業經依據法定程序所為，業有相關
    紀錄資料在卷足參，應認有證據能力，被告辯護人就此證據
    能力之辯詞，不足採信，附此敘明。綜上所述被告上開辯詞
    均不足採信。
　(五)又查，證人甲○○係遭被告持不明物體毆打，並受有頭部外
 　 傷合併腦震盪、左耳、左顏面裂傷、後頸部挫傷之傷害等情
    ，亦經證人甲○○前揭證述明確，核與證人黃二榮前揭證稱
    被告係持不明物毆打證人甲○○頭部等情相符，並有大千醫
    院丙種診斷證明書一紙附卷足憑（見偵查卷第一四頁）；又
    被告翻尋財物時，因被害人大聲呼救，復對甲○○恫稱：「
    妳不要叫，我身上有刀子」等語，亦經證人甲○○前揭證述
    明確，本院審之證人甲○○所受之上開傷害非輕，顯見被告
    出力之重，而被告於被害人呼救時，復恐嚇被害人其身上有
    帶刀等語，於客觀上已足認被告係以上開強暴、脅迫方法，
    至使甲○○不能抗拒而欲強盜財物甚明。
  (六)末查，證人甲○○於警訊指稱被告持不明物體毆打其頭部等
    語，於偵查中指稱伊感覺被告是拿石頭等語；而證人黃二榮
    於警詢中稱被告雖有持物品毆打被害人，然伊看不清楚是什
    麼東西（偵查卷第八頁背面、第五三頁），本院審之被告當
    時係站立於被害人背後持物毆打被害人，顯見證人甲○○、
    黃二榮均無法明確辨別當時被告持何物毆打。被害人前揭所
    指被告持石頭毆打，僅係其個人之感覺，並非客觀上所親自
    眼見，自不足作為判斷被告所持物品之認定。本院再審之被
    害人所受上開傷害，顯非為銳器所傷，而於經驗法則上上開
    傷害仍可能係遭拳頭或其他非兇器之物品毆打所致，故本件
    既未扣得上開毆打被害人之工具，於經驗法則上即無法逕予
    推論被告所持之物為兇器，依罪疑惟輕原則，本院自應認定
    被告所持之物，係非兇器之不明物體。檢察官於本院當庭變
    更起訴法條為刑法第三百三十條第一項、第二項之加重強盜
    未遂罪名，即有未洽，附此敘明。
  (七)被告辯護人於本院請求傳喚證人黃二榮、甲○○、林文鍇到
    庭作證，欲證明被告有不在場證明，並請求對證人林文忠測
    謊云云，惟本院審酌證人等人於原審已證述甚詳，自無須再
    行傳喚到院，且證人林文忠應可排除涉案之可能已如前述，
    故亦無測謊之必要。從而本件事證明確，被告前揭強盜未遂
    犯行應堪認定。
三、被告行為後，懲治盜匪條例及刑法關於強盜罪之規定，分別
    廢止及修正。而懲治盜匪條例於九十一年一月三十日公布廢
    止，至同年二月一日失效，其中第五條第一項第一款之強盜
    罪，原為修正前刑法第三百二十八條第一項強盜罪之特別規
    定，在懲治盜匪條例廢止前，關於強盜行為依特別法優於普
    通法原則，本應優先適用懲治盜匪條例。後來懲治盜匪條例
    雖經廢止，惟該條例廢止之同時，刑法相關條文，亦於同日
    修正公布，並於同年二月一日生效；其中刑法第三百二十八
    條第一項之強盜罪，已修正其刑度，就此而言，懲治盜匪條
    例雖名為廢止，但部分罪名係以刑法相關條文替代，則此部
    分乃屬法律之變更，而有刑法第二條第一項從新從輕原則之
    適用。關於強盜行為（及其未遂行為），自應就行為時有效
    之懲治盜匪條例第五條第一項第一款與裁判時之修正後刑法
    第三百二十八條為比較，而適用較輕之修正後（即裁判時現
    行法）刑法第三百二十八條之規定。
四、核被告所為，係犯刑法第三百二十八條第四項、第一項之強
    盜未遂罪。被告在本案強盜行為過程中，雖造成被害人受傷
    ，然此乃強暴手段之當然結果，不另論傷害罪。又被告前揭
    出言恫嚇被害人「妳不要叫，我身上有刀械」等語，亦屬前
    揭強盜之脅迫行為已如前述，自不再另論恐嚇危害安全罪名
    ，起訴書中雖認被告另犯傷害罪、恐嚇危害安全罪，然公訴
    人於原審辯論時，就此已表明不再論列而予更正（原審卷(二)
    第一八九、二０九頁），本院自毋庸再予論駁，附此敘明。
    公訴人於本院變更起訴法條為刑法第三百三十條第二項、第
    依項之加重強盜未遂罪，依本院前述，其變更起訴法條尚有
    未洽。被告已著手於強盜罪之實行而不遂，為未遂犯，應依
    刑法第二十六條前段規定減輕其刑。原審判決依刑法第二條
    第一項前段、第三百二十八條第一項、第四項、第二十六條
    前段之規定，並審酌被告所為本件強盜未遂罪，是向單獨夜
    歸的女子下手，所用手段兇狠殘暴，造成被害人頭、臉、頸
    部受傷，甚至合併腦震盪，住院有三天之久（原審卷(一)第一
    四頁診斷證明書），對於被害人所造成之夜歸恐懼難以平復
    與彌補；在公眾得出入的停車場內公然逞兇強盜，嚴重危害
    社會安全；犯後毫無悔意，一意否認到底，縱經被害人、相
    關證人先後在偵、審程序中多次指認，仍無悔改認錯之意，
    且利用證人林文忠與其長相神似，而為不實辯解，嚴重耗費
    不必要之調查資源，所作所為，殊不值取等一切情狀，依檢
    察官具體求刑之所請，量處被告有期徒刑四年六月，核其認
    事用法，並無不當，量刑亦稱妥適，被告上訴仍執前詞，否
    認犯罪，為無理由，應予駁回。
五、據上論斷，應依刑事訴訟法第三百六十八條，判決如主文。
本案經檢察官丙○○到庭執行職務。
中　　華　　民　　國　　94　　年　　6　　月　　23　　日
               刑事第八庭　審判長法　官　羅　得　村
                                 法　官　巫　政　松
                                 法　官　陳　毓　秀
上列正本證明與原本無異。
如不服本判決應於收受送達後十日內向本院提出上訴書狀，其未
敘述上訴之理由者並得於提起上訴後十日內向本院補提理由書（
均須按他造當事人之人數附繕本）。
                                 書記官　顏　子　良
中　　華　　民　　國　　94　　年　　6 　　月　　27　　日
附錄本案論罪科刑主要法條全文：
刑法第三百二十八條第一項、第四項
  意圖為自己或第三人不法之所有，以強暴、脅迫、藥劑、催眠
  術或他法，至使不能抗拒，而取他人之物或使其交付者，為強
  盜罪，處五年以上有期徒刑。
  第一項之未遂犯罰之。
　　　　　　　　　　　　　　　　　　　　　　　　　　　Ｆ
